臺灣士林地方法院刑事判決　　　　　　　　　　　　　九十一年度訴字第五三五號
　　公　訴　人　臺灣士林地方法院檢察署檢察官
　　被　　　告　乙○○
右列被告因違反商業會計法案件，經檢察官聲請簡易判決處刑（九十年度偵緝字第七
二九號），本院認不得逕以簡易判決處刑，經改採通常程序審理（九十一年度簡字第
五六七號），並判決如左：
    主  文
乙○○行使從事業務之人，明知為不實之事項而登載於其業務上作成之文書，足以生
損害於公眾及他人，處有期徒刑參月，如易科罰金以參佰元折算壹日，緩刑參年。
    事  實
一、乙○○原係設址在台北市○○區○○路一段一０八號「歐仕廚具股份有限公司」
    （以下簡稱歐仕公司）負責人，係從事業務之人。明知甲○○已於民國八十六年
    七月間離職，八十七年一月至四月間並未受僱於歐仕公司，亦未受領任何薪資，
    竟委請不知情之成年記帳業人員，在其業務上作成之八十七年度各類所得扣繳暨
    免扣繳憑單（以下簡稱扣繳憑單）上，登載歐仕公司於八十七年一月至四月間支
    出甲○○薪資新台幣（下同）五十五萬元之不實事項，並持以向財政部台北市國
    稅局士林稽徵所（以下簡稱士林稽徵所）申報八十七年度之營利事業所得稅，足
    以生損害於甲○○與稅捐稽徵機關核計稅額之正確性，惟歐仕公司八十七年度營
    利事業所得稅核定所得為虧損八十七萬九千六百十二元，若扣除甲○○薪資所得
    ，尚不影響應納稅額。
二、案經甲○○訴由台北市政府警察局士林分局報請臺灣士林地方法院檢察署檢察官
    偵查後聲請簡易判決處刑。
    理  由
一、右揭犯罪事實，業據被告乙○○於偵訊及審理中坦承不諱，並稱：告訴人甲○○
    離職後有補發獎金，數額記不清楚，因當時公司已經結束，沒心情去處理，故交
    給記帳業人員將之列入八十七年度薪資所得另行申報等情，核與告訴人甲○○指
    述離職後雖有收到獎金，但沒有五十五萬元這麼多，八十七年也未領取五十五萬
    元之薪資等語大致相符。又證人即士林稽徵所稅務員張宇君亦證稱：依所得稅法
    「現金收付制」精神，需以實際支付薪資年度計算稅額等語，並有扣繳單位為歐
    仕公司之甲○○八十七年度扣繳憑單、甲○○自八十六年八月十五日起改任職松
    德國際股份有限公司之在職證明書、勞工保險卡等在卷可稽，另有士林稽徵所九
    十年七月十七日財北國稅士林審字第九０００七五０八號函附卷可資佐證，應認
    被告犯行已堪認定。
二、按商業會計憑證，分為二類：一為原始憑證，指證明事項之經過，而為造具記帳
    憑證所根據之憑證；二為記帳憑證，證明處理會計事項人員責任，而為記帳所根
    據之憑證，商業會計法第十五條定有明文。查扣繳憑單，僅係證明全年度支付員
    工薪資及代為扣繳綜合所得稅之情形，為徵、繳雙方課徵與申報綜合所得稅之依
    據，其既非造具記帳憑證所根據之憑證，亦非證明處理會計事項人員之責任而為
    記帳所根據之憑證，並非商業會計法第十五條所規定之會計憑證，僅係被告經營
    歐仕公司業務而作成之文書，有最高法院九十一年度台上字第四二二九號判決意
    旨及七十年九月二十一日第九次刑事庭會議決議可資參考。被告乙○○係歐仕公
    司之負責人，負責製作公司扣繳憑單等事務，係從事業務之人。其明知甲○○於
    八十七年間未領取歐仕公司薪資所得五十五萬元，竟將此不實事項登載於扣繳憑
    單上並予行使，足以生損害於甲○○本人及稅捐稽徵機關核計稅款之正確性，核
    被告所為，係犯刑法第二百十六條、第二百十五條之行使業務上登載不實文書罪
    。其所犯前開業務上文書登載不實之低度行為，應為行使之高度行為所吸收，不
    另論罪。其以一行為偽造一式四份之扣繳憑單，為法定格式，應評價為單純一罪
    。被告利用不知情之記帳業人員所為，應為間接正犯。起訴書原起訴法條誤載為
    商業會計法第七十一條第一項，業據公訴檢察官當庭更正，附此敘明。爰審酌被
    告之素行、犯罪之動機、所生之損害程度，犯罪後坦承犯行等一切情狀，量處如
    主文所示之刑。又被告犯罪後，刑法第四十一條業於九十年一月十日修正公布，
    同年月十二日生效，修正前之刑法第四十一條規定，犯最重本刑為三年以下有期
    徒刑以下之刑之罪，而受六個月以下有期徒刑或拘役之宣告，因身體、教育、職
    業或家庭之關係，執行顯有困難者，得以一元以上三元以下折算一日，易科罰金
    ；修正後之刑法第四十一條第一項前段規定，犯最重本刑為五年以下有期徒刑以
    下之刑之罪，而受六個月以下有期徒刑或拘役之宣告，因身體、教育、職業、家
    庭之關係或其他正當事由，執行顯有困難者，得以一元以上三元以下折算一日，
    易科罰金。比較新舊法之規定，以修正後之新法有利於行為人，自應依刑法第二
    條第一項前段之規定，適用裁判時之新法，並諭知易科罰金之折算標準。末查被
    告前未曾受有期徒刑以上刑之宣告，有台灣高等法院被告全國前案紀錄表一份在
    卷可憑，其業已坦承犯行，經此刑之宣告後，應知警惕而無再犯之虞，所宣告之
    刑以暫不執行為當，爰予以宣告緩刑三年，用啟自新。又該登載不實之扣繳憑單
    ，並非被告所有，無從宣告沒收，附此敘明。
據上論斷，應依刑事訴訟法第四百五十二條、第二百九十九條第一項前段，刑法第二
條第一項前段、第二百十五條、第二百十六條、第四十一條第一項前段、第七十四條
第一款，罰金罰鍰提高標準條例第一條前段、第二條，判決如主文。
本案經檢察官陳家美到庭執行職務。
中      華      民      國      九十一      年    十二    月    三十    日
                                臺灣士林地方法院刑事第一庭
                                    法  官  高  愈  杰
右正本證明與原本無異。
如不服本判決，應於判決送達後十日內，向本院提出上訴狀。
                                    書記官  蘇  彥  宇
中      華      民      國      九十一      年     一     月     三     日
附錄本案論罪科刑法條全文：
刑法第二百十五條：
  從事業務之人，明知為不實之事項，而登載於其業務上作成之文書，足以生損害於
  公眾或他人者，處三年以下有期徒刑、拘役或五百元以下罰金。
刑法第二百十六條
  行使第二百十條至第二百十五條之文書者，依偽造、變造文書或登載不實事項或使
  登載不實事項之規定處斷。
